最高法院民事判決　　　　　　　　一○○年度台再字第五二號
再 審原 告　陳榮華
訴訟代理人　唐小菁律師
再 審被 告　陳榮瑞
上列當事人間請求返還信託物事件，再審原告對於中華民國一○
○年一月十三日本院判決（一○○年度台上字第四○號）確定部
分，提起再審之訴，本院判決如下：
    主  文
再審之訴駁回。
再審訴訟費用由再審原告負擔。
    理  由
本件再審原告以本院一○○年度台上字第四○號判決確定部分（
下稱原確定判決）有民事訴訟法第四百九十六條第一項第一款所
定事由，提起再審之訴，無非以：伊於前訴訟程序所提高雄縣政
府函及繳款書係記載高雄市岡山區○○○段九號及九─一○號土
地，原確定判決誤為一三─五號土地，並認伊為取得該地而支付
差額地價，認定事實與卷內證據不符，致未能將上開九號及九─
一○號土地部分發回前訴訟程序第二審審理，其判決顯與證據法
則有違，而屬違背法令，有民事訴訟法第四百九十六條第一項第
一款之再審事由等詞，為其論據。
按民事訴訟法第四百九十六條第一項第一款所謂適用法規顯有錯
誤，係指確定判決所適用之法規，顯然不合於法律規定，或與司
法院現尚有效及大法官會議之解釋，或本院尚有效之判例顯然違
反，或消極的不適用法規，顯然影響判決者而言，不包括判決理
由不備、認定事實錯誤、取捨證據失當、漏未斟酌證據等情形在
內。又第三審為法律審，其所為判決以第二審判決所確定之事實
為基礎，上開規定所謂適用法規顯有錯誤，對第三審判決言，應
依據第二審判決所確定之事實而為之法律上判斷，有適用法規顯
有錯誤之情形為限。從而第二審法院取捨證據、認定事實及解釋
契約之職權行使，是否妥當，與第三審判決適用法規是否顯有錯
誤無關。查再審原告並未指摘原確定判決依據前訴訟程序第二審
法院所確定之事實而為法律上判斷，有何適用法規顯有錯誤之處
，核與上開第一款之再審要件顯不相符。縱原確定判決有再審原
告所指摘誤認高雄縣政府函及繳款書所載地號，並認再審原告為
取得該地而支付差額地價，前訴訟程序第二審判決有理由不備之
情形，依上說明，仍與適用法規顯有錯誤無涉。次按第三審法院
應以第二審判決確定之事實為判決基礎（參照民事訴訟法第四百
七十六條第一項），第三審法院以第二審法院之判決認事用法均
無不當而維持第二審法院之判決者，當事人如以適用法規顯有錯
誤為由提起再審之訴，僅得對第三審法院之判決為之（本院六十
五年台上字第一二七六號判例參照）。台灣高等法院高雄分院九
十七年度重上字第七三號判決關於九、九─一○號土地部分，既
經本院認其認事用法均無不當而判予維持，駁回再審原告之上訴
，則再審原告以適用法規顯有錯誤為由，對之提起再審之訴，僅
得對第三審法院之判決為之。乃再審原告除對第三審法院判決以
有民事訴訟法第四百九十六條第一項第一款適用法規顯有錯誤之
情形提起再審之訴外，另主張前程序第二審判決有民事訴訟法第
四百九十六條第一項第一款規定之事由，提起再審之訴，依上說
明，為法所不許。再審論旨，指摘原確定判決有適用法規顯有錯
誤之情形，聲明廢棄，非有理由。
據上論結，本件再審之訴為無理由。依民事訴訟法第七十八條，
判決如主文。
中    華    民    國  一○○  年    九    月   十六   日
                      最高法院民事第二庭
                          審判長法官  葉  勝  利  
                                法官  阮  富  枝  
                                法官  袁  靜  文  
                                法官  魏  大  喨  
                                法官  盧  彥  如  
本件正本證明與原本無異
                                      書  記  官  
中    華    民    國  一○○  年    九    月  二十六  日
                                                       s